臺北高等行政法院判決　　　　　　　　　　　　　　　九十二年度訴字第三二五號
　　　　　　　　　　　　　　　.
　　原　　　告　聯強國際股份有限公司
　　代　表　人　甲○○董事長.
　　訴訟代理人　乙○○
　　被　　　告　經濟部智慧財產局
　　代　表　人　蔡練生（局長）
　　訴訟代理人　丙○○
右當事人間因商標註冊事件，原告不服經濟部中華民國九十一年十一月十四日經訴字
第○九一○六一二七七一○號訴願決定，提起行政訴訟。本院判決如左：
    主  文
原告之訴駁回。
訴訟費用由原告負擔。
    事  實
壹、事實概要：
    緣原告前於民國（以下同）九十年二月二十三日以「風雲」商標（以下簡稱系爭
    商標，如附圖一），指定使用於商標法施行細則第四十九條所定商品及服務分類
    表第九類之數據機、磁碟機、雷射印表機、個人電腦主機、顯示器、網路介面卡
    、電腦滑鼠、唯讀存儲器、電腦記憶卡匣、磁碟、記憶光碟、計算機、液晶顯示
    器、硬式磁碟、條碼掃描器等商品，向被告申請註冊。案經被告審查，認系爭商
    標圖樣上之中文「風雲」與申請在先之註冊第九四二九四三號「風雲唱片 GUTS
    RECORDS 及圖」商標（以下簡稱據以核駁商標，如附圖二）圖樣上之主要部分中
    文「風雲」相同，兩商標構成近似，復均指定使用於數據機、磁碟機、雷射印表
    機、個人電腦主機等同一或類似商品，應不准註冊，而以九十一年九月十日商標
    核駁第二六八○二二號審定書為核駁之處分。原告不服，提起訴願，遭駁回後，
    遂向本院提起行政訴訟。
貳、兩造聲明：
一、原告聲明：求為判決訴願決定及原處分均撤銷。
二、被告聲明：求為判決如主文所示。
、兩造爭點：
    系爭商標與申請在先之據以核駁商標是否構成近似？是否均指定使用於同一或類
    似商品？被告以系爭商標違反商標法第三十六條前段規定而核駁原告之申請，有
    無理由？
一、原告陳述：
１、原告使用系爭商標之產業別與據以核駁商標不同：
    原告於九十年二月申請系爭商標，指定使用於電腦等資訊產品，原告除投入龐大
    經費以設計精美之廣告文宣大量出現於報紙、廣播及雜誌等媒體及原告之物流車
    輛廣告穿梭於各市區外，且系爭商標均非單獨使用，而係與原告之公司已註冊商
    標「聯強」、「SYNNEX」中、英文字同時使用，故於此資訊快速之時代，以一般
    社會通念之知識經驗，消費者可清楚辨識系爭商標所表彰之產品為原告所製造生
    產之電腦資訊產品，與產業別為唱片業之「風雲唱片公司」，係銷售唱片相關之
    產品有極大差異，不致有使一般消費者混淆誤認之可能。
２、系爭商標已因原告之使用而具有次要意義 （Secondary Meaning）：
    系爭商標係作為原告桌上型電腦知名品牌「LEMEL」之系列產品使用，「LEMEL」
    電腦在國內桌上型電腦之市場佔有率係屬第一名，系爭商標經過原告投入龐大經
    費宣傳，廣告大量出現於報紙、廣播及雜誌等各種媒體，消費者已週知「風雲」
    系列電腦即原告知名品牌電腦「LEMEL」之代名詞。
３、系爭商標「風雲」之設計及用色，係原告所獨創，並有特殊意涵：
    原告從事資訊及通訊產品之代理及製造業務多年，深知資訊及通訊產品種類繁多
    ，操作方式各異，產品之使用方式及特性均著重於「如風之速度及雲之萬象變化
    」，故為便利消費者了解產品特性，滿足資訊產品使用者之需要，原告創造「風
    雲」系列之相關產品，輔以「風雲」二字意涵，使消費者輕易了解該系列產品之
    特性，選購適合自己使用之產品，故「風雲」系列產品已因原告之實際使用進而
    創造出特殊意涵。
４、系爭商標之字型、發音、意涵與據以核駁商標有明顯差異：
    據以核駁商標係由一般字型之「風雲唱片」及「GUTS RECORDS及圖」所組合而成
    ，與系爭商標係由經過特殊設計之「風雲」，除風雲二字之字型有顯著差別外，
    於交易時連貫唱呼之際，顯具有明顯之音義差別，縱使異時異地隔離觀察，二商
    標亦難使人產生係指同一或類似商品之想法，並無違反首揭法條之規定，且「R-
    ECORDS」之英文字義即為「唱片」，依一般消費者之認知，應不致與電腦資訊產
    品劃上等號。
５、綜上所述，可知系爭商標與據以核駁商標，不論從商標之使用、字型、發音及意
    涵觀之，均有極大之差異，斷無使一般消費者對上述兩商標產生混同誤認之虞。
    為此，請判決如原告訴之聲明。
二、被告陳述：
１、按「二人以上於同一商品或類似商品以相同或近似之商標，各別申請註冊時，應
    准最先申請者註冊」，為商標法第三十六條所明定。而商標圖樣之近似，以具有
    普通知識經驗之購買人，於購買時施以普通所用之注意，有無混淆誤認之虞判斷
    之，復為商標法施行細則第十五條第一項所明定。又商標在外觀、觀念或讀音方
    面有一足以引起混同誤認之虞者，即為近似之商標。
２、本件系爭商標與申請在先之據以核駁商標相較，後者商標中之「唱片」、「REC-
　　ORDS」二字雖足以為標示產業之說明性文字，惟其指定商品並不以此為限，尚包
    括磁碟、磁碟機及個人電腦主機等與原告指定商品同一或類似功能、用途之電腦
    相關產品，且已依商標法施行細則第二十八條第一項規定聲明不在專用之列，故
    該商標之主要部分中文為「風雲」，兩商標之中文於外觀上雖字體之設計有別，
    然其觀念、讀音均相同，異時異地隔離觀察或交易時連貫唱呼之際，難謂無使人
    產生混淆誤認之虞，應屬近似商標，復均指定使用於同一或類似商品，自有違首
    揭法條之規定。
３、原告主張系爭商標「風雲」有其獨創意涵，且其使用均係結合其他文字，而非單
    獨使用，故而得與據以核駁商標相區別乙節，經查原告之主觀創意究非一般消費
    者所得知悉，且兩商標圖樣是否構成近似之商標，應以系爭商標與據以核駁商標
    申請註冊之商標圖樣作為判斷，至於系爭商標實際使用時之態樣為何，並不影響
    系爭商標與據以核駁商標近似之判斷。
４、綜上所述，被告依法核駁原告註冊之申請，並無不合，請判決如被告答辯之聲明
    。
    理  由
一、按「二人以上於同一商品或類似商品以相同或近似之商標，各別申請註冊時，應
    准最先申請者註冊」，為商標法第三十六條前段所規定。而商標是否近似，應以
    具有普通知識經驗之購買人，於購買時施以普通所用之注意，有無混同誤認之虞
    判斷之。又所謂類似商品，應依一般社會通念、市場交易情形，並參酌該商品之
    原材料、用途、功能、產製者、行銷管道及場所或買受人等各種相關因素判斷之
    ，同法施行細則第十五條第一、二項亦定有明文。
二、本件被告以系爭商標圖樣上之中文「風雲」與申請在先之據以核駁商標圖樣上之
    主要部分中文「風雲」相較，二者皆有相同之「風雲」，異時異地隔離觀察，難
    謂無使人產生混同誤認之虞，應屬近似之商標，復均指定使用於數據機、磁碟機
    、雷射印表機、個人電腦主機等同一或類似商品，乃為核駁之處分。原告不服，
    循序提起訴願及本件行政訴訟。
三、原告於本件行政訴訟中訴稱，系爭「風雲」商標係與原告已註冊商標「聯強」、
    「SYNNEX」中、英文字合併使用，而非單獨使用，於現今資訊快速之時代，以一
    般社會通念之知識經驗，消費者可清楚辨識系爭商標所表彰之產品為原告所製造
    生產之電腦資訊產品，與產業別為唱片業之「風雲唱片公司」，係銷售唱片相關
    之產品有極大差異，不致有使一般消費者混淆誤認之可能。又系爭商標經過原告
    投入龐大經費宣傳，廣告大量出現於報紙、廣播及雜誌等各種媒體，消費者已週
    知「風雲」系列電腦即原告知名品牌電腦「LEMEL」 之代名詞。且原告從事資訊
    及通訊產品之代理及製造業務多年，深知資訊及通訊產品種類繁多，操作方式各
    異，產品之使用方式及特性均著重於「如風之速度及雲之萬象變化」，故為便利
    消費者了解產品特性，滿足資訊產品使用者之需要，原告創造「風雲」系列之相
    關產品，亦已因原告之實際使用進而創造出特殊意涵。另兩商標除風雲二字之字
    型有顯著差別外，於交易時連貫唱呼之際，顯具有明顯之音義差別，縱使異時異
    地隔離觀察，兩商標亦難使人產生係指同一或類似商品之想法，況且「RECORDS
    」之英文字義即為「唱片」，依一般消費者之認知，應不致與電腦資訊產品劃上
    等號。是以，兩商標不論從商標之使用、字型、發音及意涵觀之，均有極大之差
    異，斷無使一般消費者對上述兩商標產生混同誤認之虞云云。惟查：
１、系爭商標與申請在先之據以核駁商標相較，據以核駁商標之中文「風雲唱片」，
    其中「唱片」二字為說明性文字，且已依商標法施行細則第二十八條第一項規定
    聲明不在專用之列，故該商標之主要部分為中文「風雲」，兩商標之中文於外觀
    上雖字體之設計有別，然其觀念、讀音均相同，異時異地隔離觀察或交易唱呼之
    際，難謂無使人產生混淆誤認之虞，應屬近似之商標。又據以核駁商標指定商品
    並不以唱片為限，尚包括磁碟、磁碟機及個人電腦主機等與系爭商標指定商品同
    一或類似功能、用途之電腦相關產品，是兩商標均指定使用於同一或類似之商品
    ，揆諸首揭法條規定，自不得申請註冊。
２、原告主張系爭「風雲」商標有其獨創意涵，且其使用均係結合其他文字，而非單
    獨使用，故而得與據以核駁商標相區別云云。惟原告之主觀創意究非一般消費者
    所得知悉，且兩商標圖樣是否構成近似之商標，應以系爭商標與據以核駁商標申
    請註冊之商標圖樣作為判斷，至於系爭商標實際係與原告已註冊商標「聯強」、
    「SYNNEX」中、英文字合併使用，亦不影響兩商標近似之判斷。
四、綜上所述，原告之陳詞均不可採，而被告所為本件應予核駁之處分，揆諸首揭規
    定，並無違誤，訴願決定予以維持，亦無不合。原告徒執前詞，訴請撤銷訴願決
    定及原處分，並無理由，應予駁回。
五、本件事證已臻明確，兩造其餘攻擊防禦方法與本件判決結果不生影響，故不逐一
    論述，併此敘明。
據上論結，本件原告之訴為無理由，爰依行政訴訟法第九十八條第三項前段判決如主
文。
中　　華　　民　　國　　　九十三　　　年　　　三　　　月　　　十七　　　日
                              臺 北 高 等 行 政 法 院 第 一 庭
                                    審 判 長 法    官 徐瑞晃
                                             法    官 李得灶
                                             法    官 吳慧娟
右為正本係照原本作成。
如不服本判決，應於送達後二十日內，向本院提出上訴狀並表明上訴理由，如於本判
決宣示後送達前提起上訴者，應於判決送達後二十日內補提上訴理由書（須按他造人
數附繕本）。
中　　華　　民　　國　　　九十三　　　年　　　三　　　月　　　十七　　　日
     　　　　　　　　　　　　　　    　      書 記 官 劉道文
